【裁判字號】    97,財管,1
【裁判日期】    970229
【裁判案由】    指定遺產管理人
【裁判全文】
臺灣臺東地方法院民事裁定               97年度財管字第1號
聲  請  人  乙○○
                    之1
上列聲請人聲請對被繼承人甲○○○選任遺產管理人事件，本院
裁定如下：
    主  文
選任財政部國有財產局臺灣中區辦事處彰化分處為被繼承人甲○
○○（女、民國四年六月一日出生，最後住所：臺東縣卑南鄉○
○村○鄰○○路十七號，於民國七十七年七月十三日死亡）之遺
產管理人。
准對被繼承人甲○○○之繼承人為承認繼承之公示催告。
被繼承人甲○○○之繼承人，應自前項公示催告最後登載新聞紙
之日起，七個月內承認繼承，上述期限屆滿，無繼承人承認繼承
時，被繼承人甲○○○之遺產，於清償債權，並交付遺贈物後，
如有賸餘即歸屬國庫。
聲請程序費用由被繼承人甲○○○之遺產負擔。
    理  由
一、按繼承開始時，繼承人之有無不明，而無親屬會議或親屬會
    議未於1個月內選定遺產管理人者，利害關係人或檢察官得
    聲請法院選任遺產管理人，並由法院依公示催告程序，定6
    個月以上之期限，公告繼承人，命其於期限內承認繼承，民
    法第1177條，第1178條定有明文。
二、本件聲請意旨略以：被繼承人甲○○○與聲請人同為黃金瓶
    之遺產繼承人，共同繼承彰化縣埔心鄉○○段菜寮小段91地
    號、權利範圍4/16土地一筆。惟被繼承人甲○○○於77年7
    月13日死亡，依其戶籍謄本資料，有無繼承人不明，致使聲
    請人無法就前揭土地辦理繼承，爰以利害關係人之身分，聲
    請選任被繼承人甲○○○之遺產管理人等語。
三、聲請人主張之前揭事實，業據其提出與所述相符之戶籍謄本
    、土地登記簿謄本及繼承系統表等件為證，依其所提之證據
    資料，堪信其主張為實在，揆諸首揭法條規定，聲請人聲請
    指定遺產管理人經核並無不合。查本件被繼承人甲○○○遺
    有系爭土地，於清償債權後，非顯無賸餘，且被繼承人甲○
    ○○雖最後設籍於臺東縣境內，惟其所有之上開土地係位於
    彰化縣境內，該土地之其餘共有人並與被繼承人甲○○○有
    利害衝突之關係，均不適於選任為被繼承人甲○○○之遺產
    管理人，是本院經審酌後，認並無其他適合之人可任被繼承
    人甲○○○之遺產管理人，而財政部國有財產局為國庫之綜
    理機關（國有財產法第9條第2項），備有財產管理之專才，
    雖其經費支出屬國家資源，但保護無人繼承財產之債權人之
    權利，亦屬政府之義務，且被繼承人生前之債權債務關係及
    有關產權證明文件，財政部國有財產局得依其他方式獲悉或
    取得，於其管理遺產上並無困難，爰選任財政部國有財產局
    臺灣中區辦事處彰化分處為被繼承人甲○○○之遺產管理人
    。
四、末按民法第1178條第2項後段規定，法院依該條項規定選任
    遺產管理人時，應併依同條項後段規定為公示催告，爰併定
    期命繼承人為承認繼承之公示催告如主文所示。
五、依非訟事件法第157條，裁定如主文。
中    華    民    國    97    年    2     月    29    日
                  民事庭      法  官  黃珮茹
以上正本係照原本作成
如不服本裁定應於送達後10日內向本院提出抗告狀，並應繳納抗
告費新臺幣1,000元。
中    華    民    國    97    年    2     月    29    日
                              書記官  陳俊吉


司法院資訊處製作；財團法人民間司法改革基金會備份。
